臺灣新北地方法院刑事判決　　　　　 110年度審訴字第1080號
公　訴　人　臺灣新北地方檢察署檢察官
被　　　告　林成偉



　　　　　　林嘉鴻




上列被告等因詐欺等案件，經檢察官提起公訴（109 年度偵字第
21 412號、110 年度偵字第7364號），被告等於準備程序中就被
訴事實均為有罪之陳述，經本院合議庭裁定改以簡式審判程序審
理，判決如下：
    主  文
林成偉犯侵占罪，處拘役貳拾日，如易科罰金，以新臺幣壹仟元
折算壹日；又共同犯以網際網路對公眾散布而犯詐欺取財罪，處
有期徒刑壹年。未扣案之犯罪所得新臺幣伍萬元與林嘉鴻共同沒
收，於全部或一部不能沒收或不宜執行沒收時，共同追徵其價額
。
林嘉鴻共同犯以網際網路對公眾散布而犯詐欺取財罪，累犯，處
有期徒刑壹年壹月。未扣案之犯罪所得新臺幣伍萬元與林成偉共
同沒收，於全部或一部不能沒收或不宜執行沒收時，共同追徵其
價額。
    事  實
一、林成偉與陳紫瓊係男女朋友，因陳紫瓊即將入監服刑，遂於
    民國108 年9 月29日，委請林成偉將向中國信託銀行申設帳
    號000000000000號帳戶（下稱本案帳戶）之提款卡交與陳紫
    瓊之胞兄。詎林成偉因知悉該提款卡之密碼，竟意圖為自已
    不法之所有，基於侵占之犯意，將該提款卡予以侵占入已。
    另與林嘉鴻共同意圖為自己不法之所有，基於以網際網路對
    公眾散布而犯詐欺取財及以不正方法由自動付款設備取財之
    犯意聯絡，於109 年2 月9 日14時40分許，由林嘉鴻利用電
    子設備連結至社群網站臉書之「楓之谷私服/ 花世界/ 專業
    架設服務廠」社團，刊登販售遊戲軟體之訊息。而王仁凱瀏
    覽上開訊息後，以通訊軟體LIN 與暱稱「鴻」之林嘉鴻聯繫
    並表示購買意願，且王仁凱於同日15時25分許，以網路APP
    轉帳新臺幣（下同）5 萬元至本案帳戶內。復於同日15時44
    分許，林成偉與林嘉鴻前往臺北市○○區○○路0 段000 ○
    0 號1 樓之統一便利超商中寧門市，由林成偉持本案帳戶之
    提款卡，操作自動櫃員機輸入提款卡密碼，以此不正方法領
    取5 萬元得手。因王仁凱未收受遊戲軟體，且聯繫林嘉鴻未
    果，始知受騙，報警處理後，經警循線查悉上情。
二、證據：
  ㈠被告林成偉、林嘉鴻於本院準備程序及審理時之自白。
  ㈡告訴人陳紫瓊於警詢及偵查中之指訴。
  ㈢告訴人王仁凱於警詢時之指訴。
  ㈣內政部警政署反詐騙諮詢專線紀錄表、臺中市政府警察局第
    一分局大誠分駐所受理詐騙帳戶通報警示簡便格式表、金融
    機構聯防機制通報單、受理各類案件紀錄表、受理刑事案件
    報案三聯單、指認犯罪嫌疑人紀錄表各1 份。
  ㈤本案帳戶存款交易明細、告訴人王仁凱臺幣轉帳截圖、臉書
    社團「楓之谷私服/ 花世界/ 專業架設服務廠」首頁截圖，
    告訴人王仁凱與LINE暱稱「鴻」對話截圖各1 份及自動櫃員
    機監視器畫面照片6 張。
三、論罪科刑：
  ㈠按刑法第339 條之2 第1 項之以不正方法由自動付款設備取
    得他人之物罪，其所謂「不正方法」，係泛指一切不正當之
    方法而言，並不以施用詐術為限，例如以強暴、脅迫、詐欺
    、竊盜或侵占等方式取得他人之提款卡及密碼，再冒充本人
    由自動提款設備取得他人之物，或以偽造他人之提款卡由自
    動付款設備取得他人之物等等，均屬之（最高法院94年度台
    上字第4023號判決意旨參照）。查本件被告林成偉侵占取得
    本案帳戶之提款卡及密碼後，再與被告林嘉鴻共同冒充告訴
    人陳紫瓊本人由自動提款設備取得帳戶內之錢財犯行，自與
    上開刑法第339 條之2 第1 項規定之構成要件相符。
  ㈡核被告林成偉所為，係犯刑法第335 條第1 項之侵占罪、同
    法第339 條之4 第1 項第3 款之以網際網路對公眾散布而犯
    詐欺取財罪及同法第339 條之2 第1 項之以不正方法由自動
    付款設備取得他人之物罪。核被告林嘉鴻所為，係犯刑法第
    339 條之4 第1 項第3 款之以網際網路對公眾散布而犯詐欺
    取財罪及同法第339 條之2 第1 項之以不正方法由自動付款
    設備取得他人之物罪。起訴意旨認被告林嘉鴻所為，僅涉犯
    刑法第339 條之4 第1 項第3 款之以網際網路對公眾散布而
    犯詐欺取財罪，尚有未洽，惟起訴書所載犯罪事實，與本院
    所認定之事實，基本社會事實同一，且已當庭告知被告林嘉
    鴻前開法條，是無礙被告林嘉鴻防禦權，爰依刑事訴訟法第
    300條之規定，變更起訴法條。
  ㈢被告林成偉、林嘉鴻就以網際網路對公眾散布而犯詐欺取財
    罪及以不正方法由自動付款設備取得他人之物罪間，有犯意
    聯絡及行為分擔，均應論以共同正犯。被告林成偉、林嘉鴻
    以一行為觸犯以網際網路對公眾散布而犯詐欺取財罪及以不
    正方法由自動付款設備取得他人之物2 罪，為想像競合犯，
    應依刑法第55條之規定，從一重論以刑法第339 條之4 第1
    項第3 款之以網際網路對公眾散布而犯詐欺取財罪處斷。再
    被告林成偉所犯侵占罪及以網際網路對公眾散布而犯詐欺取
    財罪間，犯意各別、行為互殊，應予分論併罰。
  ㈣被告林嘉鴻前因詐欺案件，經臺灣臺北地方法院以107 年度
    審簡字第748 號判決判處有期徒刑3 月確定，於108 年5 月
    19日縮刑期滿執行完畢出監，此有臺灣高等法院被告前案紀
    錄表在卷可佐，是被告受徒刑之執行完畢，5 年以內故意再
    犯本案有期徒刑以上之罪，為累犯，依司法院釋字第775 號
    解釋所示，為避免發生罪刑不相當之情形，法院就該個案依
    該解釋意旨，裁量是否加重最低本刑。考量被告林嘉鴻上開
    構成累犯之犯罪紀錄，與本案犯行之罪名、犯罪類型相同，
    足見被告對刑罰之反應力薄弱，認本案適用刑法第47條累犯
    加重之規定，並無罪刑不相當之情事，爰依刑法第47條第1
    項規定，加重其刑。
  ㈤爰審酌被告林成偉因一時貪念，而將本案帳戶之提款卡侵占
    入己，另被告林成偉與被告林嘉鴻不思循正當途徑獲取所需
    ，為貪圖小利率爾共同以網際網路對公眾散布而犯詐欺取財
    及以不正方法由自動付款設備取得他人之財物，致告訴人王
    仁凱蒙受金錢損失、告訴人陳紫瓊之提款卡被作為犯罪工具
    ，其等行為應予非難，惟被告2 人犯後坦承犯行，態度尚可
    ，惟迄未與告訴人陳紫瓊、王仁凱達成和解或取得諒解，兼
    衡個人戶籍資料查詢結果註記被告林成偉高職畢業、被告林
    嘉鴻國中畢業之教育程度、生活狀況、素行、犯罪之動機、
    目的、手段、共同犯罪之參與程度、告訴人王仁凱、陳紫瓊
    所受損害等一切情狀，分別量處如主文欄所示之刑，就所處
    拘役部分諭知易科罰金之折算標準。
四、沒收：
  ㈠按犯罪所得，屬於犯罪行為人者，沒收之。前2 項之沒收，
    於全部或一部不能沒收或不宜執行沒收時，追徵其價額。刑
    法第38條之1 第1 項前段、第3 項分別定有明文。次按共同
    正犯之犯罪所得，沒收或追徵，應就各人所分得之數額分別
    為之，先前對共同正犯採連帶沒收犯罪所得之見解，已不再
    援用及供參考，所謂各人「所分得」，係指各人「對犯罪所
    得有事實上之處分權限」，法院應視具體個案之實際情形而
    為認定：倘若共同正犯各成員內部間，對於不法利得分配明
    確時，固應依各人實際分配所得沒收；然若共同正犯成員對
    不法所得並無處分權限，其他成員亦無事實上之共同處分權
    限者，自不予諭知沒收；至共同正犯各成員對於不法利得享
    有共同處分權限時，則應負共同沒收之責（最高法院104 年
    度台上字第3937號判決意旨參照）。
  ㈡查被告林成偉、林嘉鴻就本件詐得之5 萬元，為被告2 人之
    犯罪所得，未扣案亦未發還告訴人王仁凱。又被告林成偉於
    偵查中供稱：提款5 萬元均遭被告林嘉鴻取走等語；被告林
    嘉鴻則於偵查中供稱：不清楚為何被告林成偉這麼說等語，
    顯見被告林成偉、林嘉鴻就詐欺不法利得分配不明，應認其
    等對於不法利得享有共同處分權限，自應負共同沒收之責。
    是為避免被告林成偉、林嘉鴻無端坐享犯罪所得，且被告2
    人就不法利得之分配狀況不明，仍認享有共同處分權限，爰
    依刑法第38條之1 第1 項前段、第3 項之規定，就上開犯罪
    所得共同沒收，並於全部或一部不能沒收或不宜執行沒收時
    ，共同追徵其價額。
  ㈢被告林成偉所侵占之本案帳戶之提款卡，雖未據扣案且未實
    際合法發還告訴人陳紫瓊，惟本案帳戶之提款卡經告訴人陳
    紫瓊向金融機構掛失後，即失其使用效力，客觀財產價值低
    微，爰依刑法第38條之2 第2 項之規定不予宣告沒收。
據上論斷，應依刑事訴訟法第273 條之1 第1 項、第299 條第1
項前段、第300 條，判決如主文。
本案經檢察官張啓聰偵查起訴，由檢察官宋有容到庭執行職務。
中    華    民    國   110    年    10    月    29    日
                  刑事第二十三庭  法  官  龔書安
上列正本證明與原本無異。
如不服本判決，應於判決送達後20日內敘明上訴理由，向本院提
出上訴狀（應附繕本），上訴於臺灣高等法院。其未敘述上訴理
由者，應於上訴期間屆滿後20日內向本院補提理由書「切勿逕送
上級法院」。
                                  書記官  石秉弘
中    華    民    國   110    年    10    月    29    日
附錄本案論罪科刑法條全文：
中華民國刑法第335條
意圖為自己或第三人不法之所有，而侵占自己持有他人之物者，
處5 年以下有期徒刑、拘役或科或併科3 萬元以下罰金。
前項之未遂犯罰之。
 
中華民國刑法第339條之2
意圖為自己或第三人不法之所有，以不正方法由自動付款設備取
得他人之物者，處3 年以下有期徒刑、拘役或30萬元以下罰金。
以前項方法得財產上不法之利益或使第三人得之者，亦同。
前二項之未遂犯罰之。
 
中華民國刑法第339 條之4
犯第339 條詐欺罪而有下列情形之一者，處1 年以上7 年以下有
期徒刑，得併科1 百萬元以下罰金：
一、冒用政府機關或公務員名義犯之。
二、三人以上共同犯之。
三、以廣播電視、電子通訊、網際網路或其他媒體等傳播工具，
    對公眾散佈而犯之。
前項之未遂犯罰之。